最高法院刑事判決　　　　　　　　　 111年度台上字第3011號
上　訴　人　謝鍵成


選任辯護人　張崇哲律師
上列上訴人因妨害性自主案件，不服臺灣高等法院臺中分院中華
民國111年3月9日第二審判決（110 年度侵上訴字第131號，起訴
案號：臺灣彰化地方檢察署108年度偵字第12142號），提起上訴
，本院判決如下：
    主  文
上訴駁回。
    理  由
一、按刑事訴訟法第377 條規定，上訴於第三審法院，非以判決
    違背法令為理由，不得為之。是提起第三審上訴，應以原判
    決違背法令為理由，係屬法定要件。如果上訴理由書狀並未
    依據卷內訴訟資料，具體指摘原判決不適用何種法則或如何
    適用不當，或所指摘原判決違法情事，顯與法律規定得為第
    三審上訴理由之違法情形，不相適合時，均應認其上訴為違
    背法律上之程式，予以駁回。
二、原判決綜合全案證據資料，本於事實審採證認事之職權，認
    定上訴人乙○○有如其犯罪事實欄所載犯行，因而維持第一
    審變更起訴法條（起訴書記載為刑法第222條第1項第2 款之
    對未滿14歲之女子犯加重強制性交罪），論處上訴人對未滿
    14歲之女子犯強制猥褻罪刑之判決，駁回上訴人在第二審之
    上訴。原判決就採證、認事及用法，已詳為敘明其所憑之證
    據及認定之理由。對於上訴人於原審所辯各節，何以均不足
    以採取，亦於理由內詳加指駁。核原判決所為論斷說明，俱
    有卷內證據資料可資覆按，從形式上觀察，並無足以影響其
    判決結果之違法情形存在。
三、證據之取捨、證明力之判斷及事實之認定，俱屬事實審法院
    裁量判斷之職權，此項職權之行使，倘未違背客觀存在之經
    驗法則或論理法則，並已於理由內詳述其取捨證據之理由，
    自不得任意指為違法，而執為適法之第三審上訴理由。又認
    定事實所憑之證據（包括人的證據及物的證據），不問其為
    直接證據、間接證據或係情況證據，均得為補強證據，只要
    各該證據具有證據能力，並經合法調查，法院自可本於確信
    判斷（包括依各該證據顯示之內容而為合理之推論）其證明
    力。而各證據間，就待證事實之存否，能彼此印證、互為補
    強，並輔以經驗法則及論理法則，而綜合判斷是否已達超越
    合理懷疑之確信程度，自屬適法。又證人陳述有部分前後不
    符，或相互間有所歧異時，或因記憶淡忘、或因其他事由所
    致，究竟何者為可採，事實審法院本得依其職權予以斟酌，
    且其採取證人就待證事實主要部分之證詞，為認定被告犯罪
    之論證時，當然排除證人其他相異部分所為之證詞，該相異
    部分倘僅係枝節事項，而不足以動搖原判決認定犯罪事實之
    基礎，而於判決結果不生影響者，即與判決不備理由有間，
    非謂一有不符或矛盾，即應認其全部均為不可採信。
(一)原判決係依憑被害人甲○（代號AB000-A108438 號，姓名詳
    卷）證述其依上訴人之要求而舔上訴人身體尿尿或上廁所的
    地方〔即陰莖〕之情節，佐以證人Ｃ女（甲○之寄養家庭媽
    媽，姓名詳卷）證稱：甲○係於一同走路散步聊天時，向其
    提及上訴人要求甲○舔上訴人下體；蔡容瑛（對甲○進行心
    理諮商之心理師）證稱：其於民國108年4月22日起，至同年
    12月13日止，對甲○進行心理諮商共計18次，過程中觀察出
    當其提及上訴人及指認照片時，甲○有呈現擔憂、生氣、憤
    怒等情緒反應，並聽聞甲○主動提及遭上訴人妨害性自主之
    事；Ａ女（甲○之母，代號AB000-A108438A號，姓名詳卷）
    、Ｂ男（甲○之父，代號AB000- A108438B 號，姓名詳卷）
    均證述：Ａ女委託上訴人照顧甲○，上訴人將甲○帶到老家
    交由上訴人母親照顧，代價係可抵扣上訴人之房租，嗣Ａ女
    、Ｂ男前往上訴人住處接回甲○時，發現甲○身上有傷，經
    通報社會局後，甲○乃經社政單位安置在寄養家庭各等語；
    復有卷附臺中市家庭暴力及性侵害防治中心（下稱臺中家暴
    性侵防治中心）函附之心理諮商報告書、個案訪視處理建議
    表、甲○之兒童少年保護及高風險家庭通報表、衛生福利部
    臺中醫院出具之診斷證明書、甲○傷勢照片、彰化基督教醫
    療財團法人彰化基督教醫院（下稱彰基醫院）精神鑑定報告
    書（記載：於鑑定中可見個案對於類似口交的陳述，有抗拒
    回憶的傾向，且明確表達負面情緒等情）等證據資料。並說
    明：甲○於偵查及第一審審理時不利於上訴人之證述，就上
    訴人要求甲○舔上訴人身體尿尿或上廁所的地方〔即陰莖〕
    之主要情節，大致相同。且其用語顯屬稚嫩，童言童語，符
    合幼兒之用字遣詞習慣及認知，與其指訴案發時4 歲年齡之
    認知、溝通及表達能力相當，難認有何受成年人誘導、暗示
    、教唆之可能。況甲○年紀尚屬稚幼，應無性經驗及常識，
    倘非真實發生過、親身經歷使其記憶有所根本，實難任意杜
    撰上開猥褻情節或強行記憶，應無受他人指導而故為虛偽之
    可能。又上訴人供稱：其雖曾處罰過甲○，但與甲○相處還
    算融洽，沒有發生過激烈的衝突事件；證人即上訴人之母陳
    美花亦證稱：上訴人與甲○關係不錯各等語，自難認甲○有
    何編造性侵害情節以設詞誣陷上訴人之動機。綜觀甲○之整
    體證述，並無足以動搖本件犯罪構成要件基礎之重大瑕疵，
    自不得遽認甲○證述虛妄而不可採信等旨。而為前揭事實之
    認定。
(二)原判決復載敘：⒈Ｂ男將甲○自上訴人住處帶回後，發現甲
    ○身上多處受傷，經法院於106年2月7 日裁定緊急安置甲○
    ，而社工訪視Ａ女時，Ａ女雖一度稱其懷疑甲○遭上訴人性
    侵一事，嗣於翌日即改口表示並無此事，經社工調查後就性
    侵害部分不予成案，亦未轉由其他單位進一步調查處理。是
    有關Ａ女向社工提及甲○可能遭上訴人性侵害一事，早於10
    6年2月間經社工認定不予成案，此與本件因寄養家庭之Ｃ女
    於社會局安置甲○與其同住半年後，偶然在散步聊天時，經
    由甲○揭露本件上訴人之犯行，顯屬不同之二事。⒉依卷附
    彰基醫院精神鑑定報告書之鑑定結果，發現甲○對於類似「
    口交」的陳述，有抗拒回憶的傾向，且明確表達負面情緒等
    情。此與上訴人之犯行有一定關聯性。又該鑑定意見亦說明
    ，甲○雖無創傷後壓力症之診斷，但該疾病的形成與否，除
    了外在事件存在之外，尚需合併考慮甲○的復元能力，因此
    建議不要以特定診斷之有無，斷定創傷事件是否存在。甲○
    既對於類似「口交」的陳述，有抗拒回憶的傾向，且明確表
    達負面情緒，必需要花較長時間建立關係，甲○才有辦法做
    更多的陳述等情。故無法逕以甲○未出現相關精神疾患，即
    可遽認上訴人未為本件犯行。⒊至於卷附臺中家暴性侵防治
    中心個案訪視處理建議表，雖記載106 年間社工訪視處理過
    程中，甲○僅提及遭「叔叔」毆打成傷一事，且社工訪談保
    母照顧甲○的觀察，保母表示覺得兒虐一定有，但不認為有
    性侵害，猜測甲○抗拒上廁所應該跟過往沒有人好好指導上
    廁所有關，甲○應該有因為如廁問題被責打過，所以有陰影
    等情。然性侵害被害人對於被性侵害之反應未必一律相同，
    而影響性侵害被害人反應之因素甚多，例如被害人與加害人
    間之關係、被害當時情境、被害人之個性及對於被性侵害之
    感受，均會影響被害人之反應。或因受國情、年齡、個性、
    處事應變能力、與加害人關係、所處環境、生活經驗等因素
    交互影響，致未能立即反應，所在多有。審度甲○年幼及心
    智狀況、與上訴人之關係、反應能力各情，其未能於106年2
    月間社工人員訪視調查時即陳明上訴人要求其舔陰莖之事，
    尚與常情不悖。至社工訪談時保母認為有兒虐，但猜測不認
    為有性侵害一節，係保母事後就甲○生活狀況之個人臆測，
    不足為有利於上訴人之認定等旨。已逐一說明甲○指述之主
    要情節並無矛盾之處、彰基醫院鑑定報告結果雖未發現甲○
    罹患創傷後壓力症，但發現甲○對於關於「口交」之陳述，
    有抗拒回憶、明確表達負面情緒等情、臺中家暴性侵防治中
    心個案訪視處理建議表中，關於保母之判斷，係個人臆測之
    詞，不足為有利於上訴人之認定，以及106年2月間社工認定
    性侵害案不予成案與本件係不同之二事等理由。
(三)綜上各節，原判決基於前揭各證據資料彼此印證、互為補強
    ，經綜合判斷、取捨所為採證認事，並非僅依甲○之單一指
    訴而為前揭事實之認定，核與經驗法則及論理法則不悖，尚
    無不合。上訴意旨徒以彰基醫院鑑定報告結果未發現甲○罹
    患創傷後壓力症、前揭訪視處理建議表及106年2月間社工已
    認定性侵害案不予成案為由，泛指原判決採取甲○不實之證
    詞為唯一證據，並無其他補強證據可佐，復未敘明不採取有
    利於上訴人之相關證據的理由，有採證認事違背證據法則、
    理由矛盾及欠備之違法，依上述說明，並非合法之第三審上
    訴理由。
四、依上所述，本件上訴違背法律上之程式，應予駁回。
據上論結，應依刑事訴訟法第395條前段，判決如主文。
中    華    民    國    111   年     7    月    20    日
                  刑事第六庭審判長法  官  李  英  勇  
                                  法  官  洪  兆  隆  
                                  法  官  楊  智  勝  
                                  法  官  吳  冠  霆  
                                  法  官  邱  忠  義  
本件正本證明與原本無異
                                  書記官
中    華    民    國    111   年     7    月    21    日